【裁判字號】    92,訴,112
【裁判日期】    920711
【裁判案由】    殺人未遂等
【裁判全文】
臺灣臺南地方法院刑事判決                          九十二年度訴字第一一二號
    公  訴  人  臺灣台南地方法院檢察署檢察官
    被      告  丙○○
    選任辯護人  李孟哲律師
右列被告因殺人未遂等案件，經檢察官提起公訴 (九十一年度偵緝字第四六二號)，
本院判決如左：
    主  文
丙○○共同殺人未遂，處有期徒刑伍年拾月。
扣案之改造手槍貳支（即仿ＢＥＲＥＴＴＡ廠半自動手槍製造之玩具手槍壹支；仿半
自動四五手槍改造之玩具手槍壹支，槍枝管制編號分別為0000000000號及
0000000000號）及改造子彈參顆（即金屬彈殼加裝直徑約六ＭＭ鋼珠組合
而成之改造子彈壹顆；彈底打印有ＷＩＮ九ＭＭＬＵＧＥＲ字樣之土造子彈貳顆）均
沒收。
    事  實
一、王明義（已另案判刑確定）於九十年四月七日凌晨四時許，在臺南市○○路○段
    六ＯＯ之一號前，發現曾有過節之甲○○座車停放該處，王明義遂萌殺機，與丙○○共同基於殺人之不確定故意之犯意聯絡，由王明義手持可發射子彈具殺傷力
    仿ＢＥＲＥＴＴＡ廠半自動手槍改造之玩具手槍一支（內裝具有殺傷力之改造或
    土造子彈三顆），由丙○○持可發射子彈具有殺傷力仿半自動四五手槍改造之玩
    具手槍一支（內裝既有殺傷力之改造或土造子彈三顆），王明義復另持菜刀一把
    ，二人乘坐某不知情者所駕不詳車號計程車至上址後進入屋內（計程車則在外等
    候），由丙○○在客廳持槍指向乙○○（甲○○妹婿，原坐在屋外甲○○車上休
    息，發現王明義等二人進入屋內乃尾隨王明義之後進屋查看）頭部，脅迫喝令乙○○「趴下」不准動，由王明義在屋後廚房持槍對屋內天花板射擊一發，以脅迫
    在場之甲○○、蔡崑財、王有明及郭義豐（按甲○○正與蔡崑財、王有明及郭義
    豐在屋內玩牌）喝令座好不可亂動，致乙○○、甲○○、蔡崑財、王有明及郭義
    豐均心生畏懼而不敢妄動，旋由王明義持槍押挾甲○○坐上屋外等候之計程車一
    同離去，共同非法剝奪甲○○行動自由，王明義並命計程車司機往臺南市土城聖
    母廟方向駛去，約五分鐘後王明義等人抵達臺南市○○路二三四巷五十一弄底，
    王明義令甲○○下車，並將手中改造手槍交給丙○○，向丙○○表示若甲○○敢
    反抗就開槍射殺，由王明義自身上抽出菜刀，持刀當場砍殺甲○○之手臂、雙腿
    膝蓋內側、背部等處共十三刀，致使甲○○受有「軀幹多處切割撕裂傷併肌腱、
    血管損傷及休克症候群」等傷害後，見甲○○流血趴在地上要求送醫等語，始中
    止砍殺，由在場計程車司機載甲○○前往臺南縣奇美醫院就醫，甲○○因急救得
    當始倖免於難。嗣警方人員根據甲○○報案得悉上情後，策動王明義於九十年四
    月十八日自行向警方投案，並由王明義帶同警方前往臺南市○○街○段四Ｏ七號
    （王明義住處）旁豬舍內，起出上開王明義供作案用之改造手槍二支（即仿ＢＥ
    ＲＥＴＴＡ廠半自動手槍製造之玩具手槍壹支；仿半自動四五手槍改造之玩具手
    槍壹支，槍枝管制編號分別為0000000000號及0000000000
    號）及具有殺傷力之改造子彈五顆（其中二顆已於送鑑定時試射滅失，剩金屬彈
    殼加裝直徑約六ＭＭ鋼珠組合而成之改造子彈壹顆、彈底打印有ＷＩＮ九ＭＭＬ
    ＵＧＥＲ字樣之土造子彈貳顆）及不具殺傷力之已擊發之金屬彈殼乙顆。
二、案經臺南市警察局第三分局報請臺灣臺南地方法院檢察署檢察官偵查起訴。
      理  由
一、訊據被告丙○○矢口否認右開犯行，辯稱：伊不知情，沒有參與本案，也不在場
    云云。惟查：
(一)、上開事實，業據告訴人甲○○審理中指訴綦詳，核與證人乙○○於本院審理中
      結證情節相符。證人即九十年四月七日凌晨四時許在臺南市○○路○段六ＯＯ
      之一號與告訴人一起打牌之郭義豐、蔡崑財，於另案本院九十一重訴字第八號
      共犯王明義槍砲彈藥刀械管制條例乙案審理中，就被告與另一人共同持槍進入
      屋內，由王明義朝天花板射擊一槍控制在場人行動後押走告訴人一節，均證述
      明確，核與與證人即該址屋主陳進財於警訊所述相符，復與共犯王明義於該案
      自白此部份情節相符，該部分事實自可認定。而共犯王明義與另一其供稱係「
      阿雄」者（按實係本件被告丙○○）強押告訴人至臺南市○○路二三四巷五十
      一弄底後，喝令告訴人下車，並將手中改造手槍交給「阿雄」持有，向「阿雄
      」表示若告訴人敢反抗就開槍射殺，共犯王明義則由身上抽出菜刀，持刀當場
      砍殺告訴人之手臂、雙腿膝蓋內側、背部等處共十三刀一節，亦據共犯王明義
      於其被訴上開乙案中供承在卷，核與告訴人所訴相同，是其該部分自白與事實
      相符，亦足認定。參以告訴人因遭共犯王明義持菜刀砍殺受有「軀幹多處切割
      撕裂傷併肌腱、血管損傷及休克症候群」等傷害，有奇美醫學中心出具之診斷
      證明書一紙、奇美醫院病歷摘要表一紙、告訴人全部病歷影本一份附卷可佐，
      復有改造手槍二支及改造子彈六顆扣案可證，足認共犯王明義確有砍殺告訴人
      行為。抑且共犯王明義所自白之「阿雄」者其人，實係本件被告丙○○，此一
      事實亦據告訴人甲○○及證人乙○○於審理中一致指認無訛在卷。共犯王明義
      於本案偵查中供稱：該「阿雄」者，並非被告丙○○乙節，無非事後迴護之詞
      ，不足採信。
(二)、共犯王明義自行投案後，帶同警方前往臺南市○○街○段四Ｏ七號其住處旁豬
      舍內，起出作案用改造手槍二支（均含彈匝）及改造子彈六顆，有扣押物品清
      單及起出槍彈之現場照片八幀附卷可按，而上開槍彈經送請內政部警政署刑事
      警察局鑑定，認送鑑改造手槍一支（槍枝管制編號0000000000號
      ）係仿ＢＥＲＥＴＴＡ廠半自動手槍製造之玩具手槍，換裝車通之金屬槍管改
      造而成，滑套及槍身材質為金屬，擊發機械正常，具發射子彈功能，認具殺傷
      力。送鑑改造手槍一支（槍枝管制編號0000000000號）認係仿半
      自動四五手槍改造之玩具手槍，換裝車通之金屬槍管改造而成，滑套及槍身材
      質為金屬，擊發機械正常，具發射子彈功能，認具殺傷力。送鑑子彈三顆，
      其中二顆認係玩具槍金屬彈殼加裝鋼珠（直徑約六ＭＭ）組合而成之改造子彈
      ，採樣一顆試射結果可擊發，認具殺傷力；另一顆認係玩具槍金屬彈殼。送
      鑑改造子彈三顆，均認係金屬彈殼（彈底打印有ＷＩＮ九ＭＭＬＵＧＥＲ字樣
      ）加裝金屬彈頭組合而成之土造子彈，採樣一顆試射結果可擊發，認具殺傷力
      。此有內政部警政署刑事警察局九十年四月二十三日刑鑑字第五四六五六號鑑
      定書一份在卷可按，是扣案改造手槍二支均有傷殺力；而扣案六顆子彈中除一
      顆為玩具槍金屬彈殼無殺傷力外，餘亦均有殺傷力。
(三)、本件告訴人於九十年四月七日送奇美醫院急診，經診斷為出血性休克、全身多
      處裂傷及肌腱斷裂，血壓為七五／四一ｍｍＨｇ，仍可見多處傷口出血，顯然
      有生命危險等情，業經負責手術醫師許文明以（九二）奇社字第００九二號函
      覆病情摘要乙份在前開共犯王明義被訴乙案二審審理卷內可稽，且依病歷摘要
      、原審卷附告訴人受傷照片八幀及全部病歷觀之，告訴人四肢均有嚴重切割傷
      ，而上開傷勢中，左上肢橈神經及正中神經斷裂、左上肢肱動脈斷裂，大量出
      血，背部亦有二處明顯刀傷，其中一處長達十公分，另一處更長達二十公分（
      詳原審卷二第三七頁），以告訴人傷勢以觀，足見共犯王明義所用菜刀銳利且
      持以砍殺告訴人時用力甚猛，深及動脈，致告訴人大量出血，況衡諸常情持刀
      傷及動脈，可能大量出血致死，為一般人可得預見，被告丙○○及共犯王明義
      為意識清楚之成年男子，自難諉稱不知，共犯王明義於砍殺前將槍交在場同夥
      被告丙○○持有，使告訴人不敢反抗任其砍殺，任由共犯王明義仍持銳利菜刀
      連砍十三刀，且依前揭照片所示告訴人所受顯非表淺刀傷，雖被告丙○○、共
      犯王明義與告訴人間並無深重之仇怨，尚難認渠二人有必置告訴人於死地之直
      接故意，且渠二人若有殺人直接故意，大可持槍射殺被害人即可，然渠二人對
      其猛砍告訴人傷及動脈造成大量出血，可能造成告訴人死亡之結果，應可得預
      見其發生，而其發生亦不違背其本意，顯然具有不確定之殺人故意，亦足認定
      。
(四)、共犯王明義係於告訴人遭砍殺流血要求送醫，始中止砍殺行為，由在場計程車
      司機載告訴人前往臺南縣奇美醫院就醫乙節，業據共犯王明義於警訊時供稱：
      「持菜刀連續砍殺甲○○手、腳等處，甲○○稱渠已受傷很重，是否可以以該
      計程車將其送醫救治，我答應他並拜託計程車將他送醫救治」等語在卷，核與
      告訴人甲○○於警訊時指訴：「：：我就向『大胖義』說我現受重傷現又無計
      程車，可否由該計程車載我就醫，計程車就載我至奇美醫院急救」等語相符（
      均詳警卷第一頁、第三頁反面），足見渠二人於共犯王明義顯係著手實施殺人
      行為後，見告訴人大量流血要求送醫，乃由共犯王明義中止砍殺行為，允由在
      場計程車司機將告訴人送醫急救倖免於難，渠二人係因己意中止犯行，且防止
      死亡結果發生，應屬殺人之中止未遂犯，亦堪認定。罪證明確，被告丙○○犯
      行堪以認定，其所辯無非事後畏罪卸責之詞，不足採信。
二、核被告丙○○所為，分別係犯違反槍砲彈藥刀械管制條例第十一條第四項之非法
    持有改造手槍罪、第十二條第四項之非法持有改造子彈罪、刑法第三百零四條第
    一項之強制罪、第三百零二條第一項之非法剝奪行動自由罪及第二百七十一條第
    二項、第一項殺人未遂罪。公訴人認被告所犯強制罪，係犯刑法第三百零五條之
    恐嚇罪，其起訴法條尚有未洽，應予變更。被告與共犯王明義有犯意聯絡及行為
    分擔，應論以共同正犯。被告於著手殺人行為後，因己意中止殺人行為，委由計
    程車司機及時送醫，使告訴人未發生死亡結果，係中止未遂犯，應依刑法第二十
    七條規定減輕其刑。公訴人認其係障礙未遂，尚有未合。又被告以一行為同時強
    制多人之自由及一持有行為同時未經許可持有改造手槍、子彈，均係想像競合犯
    ，均應從一強制罪及從一重之未經許可持有改造手槍罪處斷。而其所犯上開殺人
    未遂罪及未經許可持有改造手槍罪、強制罪、非法剝奪行動自由罪間，均有方法
    與結果之牽連關係，應從一重按殺人未遂罪處斷。爰審酌被告持改造槍、彈犯罪
    ，嚴重危害社會治安，因細故即持菜刀砍殺告訴人達十三刀之多，下手兇殘，且
    犯後飾詞圖卸刑責，態度不佳，惟前無無犯罪前科，有台灣高等法院被告全國前
    案紀錄表乙紙附卷足憑，素行良好，參與犯罪情節較輕，並參酌共犯王明義所處
    刑度等一切情狀，量處如主文第一項所示之刑，以示懲儆。扣案改造手槍二支（
    即仿ＢＥＲＥＴＴＡ廠半自動手槍製造之玩具手槍一支；仿半自動四五手槍改造
    之玩具手槍一支，槍枝管制編號分別為0000000000號及000000
    0000號）及改造子彈三顆（即金屬彈殼加裝直徑約六ＭＭ鋼珠組合而成改造
    子彈一顆；彈底打印有ＷＩＮ九ＭＭＬＵＧＥＲ字樣之土造子彈二顆），均為違
    禁物，併依刑法第三十八條第一項第一款宣告沒收。另外扣案三顆子彈，其中一
    顆係已擊發之金屬彈殼，並無殺傷力，其餘二顆子彈送鑑時業經試射，均已非違
    禁物，故不予宣告沒收。而被告砍殺告訴人所持菜刀，雖為被告所有供犯罪所用
    之物，然經共犯王明義丟棄而滅失，已據其供明在卷，亦不為沒收之諭知，併此
    敘明。
四、據上論斷，應依刑事訴訟法第二百九十九條第一項、前段第三百條，槍砲彈藥刀
    械管制條例第十一條第四項、第十二條第四項、刑法第十一條前段、第二十八條
    、第二百七十一條第一項、第二項、第三百零四條第一項、第三百零二條第一項
    、第二十七條、第五十五條、第三十八條第一項第一款、罰金罰鍰提高標準條例
    第一條前段，判決如主文。
中    華    民    國      九十二      年      七      月      十一    日
                                  臺灣臺南地方法院刑事第一庭
                                    法  官   柯顯卿
右正本證明與原本無異。
如不服本判決，應於判決送達後十日內向本院提出上訴狀( 應附繕本 )。
                    書記官   許悉愛
中    華    民    國      九十二      年      七      月      十一    日
附錄本案論罪科刑法條全文：
刑法第二百七十一條
殺人者，處死刑、無期徒刑或十年以上有期徒刑。
前項之未遂犯罰之。
刑法第三百零二條第一項：
私行拘禁或以其他非法方法，剝奪人之行動自由者，處五年以下有期徒刑、拘役或三
百元以下罰金。
刑法第三百零四條第一項；
以強暴、脅迫使人行無義務之事或妨害人行使權利者，處三年以下有期徒刑、拘役或
三百元以下罰金。
槍砲彈藥刀械管制條例第十一條第四項：
未經許可，持有、寄藏或意圖販賣而陳列第一項所列槍砲者，處一年以上七年以下有
期徒刑，併科新臺幣七百萬元以下罰金。
槍砲彈藥刀械管制條例第十二條第四項：
未經許可，持有、寄藏或意圖販賣而陳列子彈者，處五年以下有期徒刑，併科新台幣


司法院資訊處製作；財團法人民間司法改革基金會備份。
